【裁判字號】    95,聲判,20
【裁判日期】    950317
【裁判案由】    聲請交付審判
【裁判全文】
臺灣臺北地方法院刑事裁定              95年度聲判字第20號
聲  請  人  丙○○
即告訴人
代  理  人  陳松鈴律師
被      告  甲○○
            乙○○
上列聲請人因告訴被告二人竊盜等案件，不服台灣高等法院檢察
署檢察長駁回再議之處分（95年度上聲議字第117號），聲請交
付審判，本院裁定如下：
    主  文
聲請駁回。
    理  由
一、本件告訴意旨略以：被告甲○○與告訴人丙○○係夫妻關係
    ，二人因聲請核發民事保護令，於91年8月間在本院涉訟中
    ，詎被告甲○○竟與被告乙○○共同意圖為自己不法所有，
    基於犯意之聯絡，於91年8月15日中午12時許，見告訴人丙○○所有之皮包（內有行動電話1具、金融卡8張、信用卡5
    張、數位相機1台、現金1千餘元）置於臺北地院法庭外之椅
    子上，竟竊取之並據為己有，嗣於翌年3月27日，告訴人與
    被告甲○○於臺灣高等法院審理中，被告甲○○提出告訴人
    前開遺失之行動電話之簡訊照片、金融卡及信用卡卡號、種
    類、有效期間等資料後，始悉上情，因認被告2人共同涉有
    刑法第320條之竊盜、第335條之侵占罪嫌等語。
二、本件聲請人即告訴人丙○○以被告甲○○、乙○○涉犯竊盜
    、侵占罪嫌，向臺北地院檢察署檢察官提出告訴，經檢察官
    於92年9月25日為不起訴處分（92年度偵字第15586號、第
    1889 2號），聲請人不服，聲請再議，經臺灣高等法院檢察
    署發回續行偵查，嗣臺北地院檢察署檢察官復於93年8月30
    日為不起訴處分（92年度偵續字第681號），聲請人不服，
    聲請再議，經臺灣高等法院檢察署發回續行偵查，嗣臺北地
    院檢察署檢察官復於94年10月31日為不起訴處分（93年度偵
    續1字第121號）後，聲請人聲請再議，經臺灣高等法院檢察
    署檢察長認再議無理由於95年1月5日以95年度上聲議字第11
    7號駁回再議聲請，聲請人不服臺灣高等法院檢察署檢察長
    駁回再議之處分，乃聲請交付審判。
三、本件聲請交付審判意旨略以：
    臺北地院檢察署不起訴處分書及高等法院檢察署駁回再議處
    分書於時間、事實之認定有下列錯誤：
   1、被告甲○○抗辯於90年8月29日前即已在家中或信箱中抄
      得卡號，惟被竊的13張信用卡中遠東商銀白金卡（卡號：
      0000000000000000）於91年4、5月始申請使用，中國信託
      台大認同卡（卡號：0000000000000000）於91年5月2日申
      辦使用，被告甲○○不可能在1年前即能預知91年才辦理
      且未使用之卡號。
   2、聲請人在90年10月14日已終止租約搬家，被告甲○○在臺
      北地院檢察署93年度偵續1字第121號偵查庭訊時亦無法回
      答聲請人搬家後，究竟遷往何處？被告甲○○如何能在家
      中或信箱中抄得卡號？
   3、發卡銀行為保護持卡人隱私，寄給持卡人的對帳單，消費
      明細表或繳費通知單上並未顯現全部信用卡號碼；且依電
      腦個人資料保護法及其施行細則之規定，銀行金融機構並
      不得於配偶提出查詢時提出他方配偶之卡號及消費明細。
   4、新申請遠東商銀白金卡及中國信託台大認同卡雖於91年5
      月2日申辦使用，放在皮包內於91年8月15日報警掛失，24
      小時後即已作廢；且先前是鎖在其銘傳大學研究室鐵櫃中
      ，不可能在家中或信箱中可抄得到。
   5、銘傳大學嚴格門禁管制，而被告甲○○在90年8月28日兩
      造完全分居，多案互訟水火不容之後，亦斷無可能再進入
      銘傳大學私人研究室。
   6、被告甲○○無法提供聲請人所有的世華銀行信用卡之卡號
      ，係因為該卡不在91年8月15日遺失之皮包內，由此證明
      被告甲○○所抄到卡號之信用卡是從被竊之皮包內抄到的
      。
   7、聲請人持有之遠傳0000000000大哥大門號係於91年3月4日
      才申辦使用。被告甲○○絕無可能在1年前之90年7、8月
      間即取得該門號收送簡訊之照片。
   8、被告甲○○庭呈之簡訊照片其解析度為400萬位畫素，此
      照片係被告甲○○持聲請人被竊之數位相機PENTAX430拍
      攝而得，被告甲○○稱記憶卡之數位檔案底片遺失，僅能
      提供彩色照片，惟原檢察官及臺灣高等法院檢察署應追查
      彩色照片如何沖洗？在那家相館沖洗？被告甲○○何以不
      敢提供記憶卡之數位檔案底片？
   9、聲請人91年8月15日失竊之西門子牌6688行動電話，其內
      儲存之簡訊內容係包含簡訊發送之日期，被告甲○○卻對
      可顯示期間的簡訊故意不予拍攝其發送日期．且故意謊稱
      90年8月15日為七夕情人節。
  10、聲請人高等法院92年度家護抗字第174號民事裁定，已認
      定被告甲○○係「不法取得」聲請人信用卡、金融卡號，
      因認被告2人涉有竊盜、侵占罪嫌，而聲請交付審判等語
      。
四、經查：
（一）交付審判之制度雖賦予法院於告訴人交付審判之聲請裁定
      准否前，可依同法第258條之3第3項規定為「必要之調查
      」，然法院於審查交付審判之聲請有無理由時，應以審酌
      告訴人所指摘不利被告之事證未經檢察機關詳為調查或斟
      酌，或不起訴處分書所載理由是否違背經驗法則、論理法
      則及證據法則為限，法院不得就告訴人新提出之證據再為
      調查，亦不得蒐集偵查卷以外之證據，亦即法院裁定交付
      審判，必須依據偵查卷內所存證據認已符合刑事訴訟法第
      251條第1項規定足認被告有犯罪嫌疑，而應提起公訴為限
      ，縱法院對於檢察官所認定之基礎事實有不同判斷，如該
      案件仍須另行蒐證偵查始能判斷應否交付審判者，法院仍
      應依同法第258條之3第2項前段規定，以聲請無理由裁定
      駁回，核先敘明。
（二）按犯罪事實應依證據認定之，無證據不得認定犯罪事實，
      刑事訴訟法第154條第2項定有明文。又事實之認定，應憑
      證據，如未能發現相當證據，或證據不足以證明，自不能
      以推測或擬制之方法，以為裁判基礎（最高法院40年台上
      字第86號判例參照）。而告訴人之告訴，係以使被告受刑
      事訴追為目的，是其陳述是否與事實相符，仍應調查其他
      證據以資審認（最高法院52年台上字第1300號判例參照）
      。
   1、聲請人雖認被告甲○○於90年8月28日分居後，無法得知
      其於91年4、5月間申辦之信用卡資料而認被告2人有竊盜
      、侵占罪嫌，原檢察官未依職權予以調查云云，然依卷內
      所存之證據，仍不足認被告甲○○確有竊盜、侵占信用卡
      之嫌疑：
      被告甲○○辯稱：伊與聲請人分居後，斷斷續續回到聲請
      人於基隆市○○路25-1號及臺北市○○○路162巷132號2
      樓家中，臺北市○○○路162巷132號2樓門雖鎖著，但信
      箱可以開啟，關於聲請人信用卡卡號，有的是伊打電話向
      銀行詢問的，有的單位很為難，但有的單位會幫忙，甚至
      連聲請人刷卡的商店伊都會去詢問，聲請人的信用卡資訊
      不僅從簽帳單抄下來，也從聲請人留在基隆市家中的信用
      卡抄下來等語（見92年度偵字第15586號卷第72頁、92年
      度偵續字第681號卷第66頁、93年度偵續1字第121號卷第
      51頁、第52頁）。雖聲請人陳稱大直租屋處（即臺北市○○○路162巷132號2樓）於90年9月即已換鎖，同年11月14
      日終止租約，且其並未回到基隆市住處（即基隆市○○路
      25-1號），基隆市之房屋係於91年10月出售等語，然聲請
      人對於是否確實於91年間未回到基隆市住處並未提出證據
      以明其說，則聲請人91年4、5月申請系爭信用卡後至聲請
      人91年10月出售基隆市房屋前，被告甲○○仍有可能抄錄
      聲請人信用卡上之相關資料，且證人陳學志證稱91年8 月
      15日當天伊與聲請人在本院等候開庭時並未見到被告甲○○，開庭時有看到，庭訊之後，被告甲○○並未接近聲請
      人，且庭訊完畢伊並沒有在庭外走道逗留，是大家一起走
      出來的（包括被告甲○○），出庭後即由聲請人開車搭載
      伊到師範大學，途中聲請人才發現其所有之手機、皮夾遺
      失，且聲請人事後亦有問伊有無看見手機、皮夾等語明確
      （見92年度偵續字第681號卷第184頁），陳學志並出具證
      明書謂：「同庭見有甲○○女士到庭應訊，但甲○○女士
      何時到達法院，何時離開法院，本人並未特別注意，同時
      我也不認識乙○○。」被告甲○○辯稱伊與聲請人是分別
      站在法庭外走廊的二端，是同時進入法庭，伊根本不可能
      靠近聲請人，庭訊結束時，聲請人與證人陳學志在交談，
      伊係經過他們面前先行離開等語，可見當時被告甲○○與
      聲請人開庭前係站於法庭外走廊之兩端，開庭後被告甲○○係先行離開法庭，依當時情形，尚無法證明被告甲○○
      可能接近聲請人之皮包而未為聲請人發現，是以聲請人其
      他請求調查之證據縱經證明，亦不影響原檢察官之判斷。
   2、聲請人雖主張應調查被告甲○○為何於90年8月28日分居
      後，仍能取得聲請人91年3月4日始申請之行動電話門號之
      收受簡訊照片乙節，惟聲請人所指稱於91年8月15日遺失
      西門子手機時，即向該機所搭配之行動電話遠傳電信股份
      有限公司（下稱遠傳公司）門號0000000000號申請補發新
      晶片卡等語，經原檢察官向遠傳公司查問後，遠傳公司函
      覆：該門號於申租期間內並無任何掛失紀錄，有遠傳公司
      94年9月23日遠傳（業服）字第09410900677號函附卷可參
      ，則聲請人是否曾遺失該西門子牌手機，已有可疑，其片
      面指稱上述手機由被告甲○○竊盜、侵占，尚不足認被告
      有犯罪嫌疑。且查，聲請人陳稱被告甲○○謊稱於90年8
      月15日農曆七夕情人節取得該手機簡訊照片，實際上手機
      失竊當日（91年8月15日）才是情人節，被告甲○○提出
      之手機簡訊照片即為失竊當日所拍攝等語，惟被告甲○○
      提出之手機簡訊照片係顯示「妹今天是農曆七月七日兒童
      節，妹兒童節快樂！非常快樂！妹天天幸福快樂！」等文
      字（參見92年度偵續字第681號卷第241頁），尚無從推論
      該簡訊是否確於91年農曆7月7日即91年8月15日所發送，
      聲請人指稱被告甲○○係於91年8月15日竊取聲請人之手
      機，因此才得以拍得該則簡訊云云，亦屬無據。再查，聲
      請人指稱遺失之西門子6688型行動電話之簡訊收發容量僅
      有15則，被告甲○○竟能拍攝出26則等語，惟被告甲○○
      倘竊取聲請人之行動電話手機，依該手機內至多僅留存15
      則簡訊紀錄檔，則被告甲○○尚難拍出26則簡訊照片，足
      認被告甲○○所辯伊係陸續多次在家拍攝乙情，堪予採信
      ，此亦難認被告甲○○有竊取、侵占聲請人之上開行動電
      話。
   3、聲請人指摘被告甲○○竊盜、侵占數位相機乙節，依卷內
      證據，亦無可證明被告甲○○有此犯罪行為：
      聲請人稱被告甲○○根本沒有數位相機，過去家中相機皆
      聲請人購置，且被告甲○○提出簡訊照片之解析度與聲請
      人遺失之相機解析度同為400萬畫素，被告甲○○拍攝手
      機簡訊所用之相機可能是聲請人於91年8月15日所遺失之
      PENTAX牌數位相機等語，然查，依卷內現存資料實無法證
      明被告甲○○提出簡訊照片之解析度為400萬畫素，亦無
      法證明被告甲○○無法自其他管道取得數位相機，且解析
      度為400萬畫素之照片亦無法證明為聲請人所有之該PENT-
      AX相機所拍，尚無足認被告甲○○有竊盜、侵占聲請人P-
      ENTAX牌數位相機之罪嫌。
   4、至聲請人指摘被告乙○○共同竊盜、侵占乙節，並無證據
      可證明被告乙○○有此犯罪行為：
      臺北地院檢察署93年度偵續1字第121號檢察官調閱被告乙○○任職之臺灣麥當勞股份有限公司91年8月15日之出勤
      記錄，其上記載被告乙○○當日係9時許至18時許之勤務
      ，有前開公司管理組工作時間表附卷可參，且告訴代理人
      陳松鈴律師亦證稱：伊雖曾在3、4次開庭有見過被告乙○○，然伊不確定當日開庭時被告乙○○有無在現場等語（
      見92年度偵字第15586號卷第71頁），則被告乙○○91年8
      月15日是否在聲請人指摘之現場已有可疑，依卷內資料亦
      查無積極證據足認被告乙○○有何竊盜、侵占犯行，聲請
      人指摘尚難認有理由。
  五、聲請人於偵查中所提出之上開證據，既無從為被告二人有
      罪之佐證，亦不得僅憑其指述作為認定被告有罪之證據基
      礎，此外復查無其他積極證據足認被告二人有何聲請人所
      指述之犯行，堪認臺北地檢署檢察官將被告處分不起訴、
      高檢署檢察長駁回聲請人聲請再議之處分，均屬正當，聲
      請人仍執前詞指摘原處分不當，請求予以裁定交付審判，
      洵無理由，應予駁回。
據上論斷，應依刑事訴訟法第258條之3第2項前段裁定如主文。
中    華    民    國    95    年    3     月    17    日
                刑事第二庭審判長法  官  吳孟良
                                法  官  蘇嘉豐
                                法  官  沈君玲
以上正本係照原本作成
本裁定不得抗告
                                書記官  袁以明
中    華    民    國    95    年    3     月    17    日


司法院資訊處製作；財團法人民間司法改革基金會備份。
